臺灣臺北地方法院民事判決
110年度訴字第5179號
原      告  劉易昇  
訴訟代理人  吳勇君律師
            王可文律師
            周廷威律師
被      告  陳靜郁  
            蔡奇翰  

共      同
訴訟代理人  程光儀律師
            張義群律師
            蔡欣澤律師
上列當事人間請求損害賠償事件，本院於民國110年11月10日言
詞辯論終結，判決如下：
    主      文
被告應連帶給付原告新臺幣肆拾萬元，及被告甲○○自民國一百一
十年八月八日起、被告乙○○自民國一百一十年七月二十七日起，
均至清償日止，按週年利率百分之五計算之利息。
原告其餘之訴駁回。
訴訟費用由被告連帶負擔百分之四十，餘由原告負擔。
本判決第一項得假執行。但被告如以新臺幣肆拾萬元為原告預供
擔保，得免為假執行。
原告其餘假執行之聲請駁回。
    事實及理由
一、原告主張：被告甲○○於民國102年6月與原告結婚，育有兩名
    未成年子女，夫妻及親子關係和樂。然被告二人於109年底
    相識後，明知彼此均已結婚，竟未謹守分際，除多次出遊外
    ，更於通訊軟體line上不斷密切互動，發展婚外情，並以「
    想你、好想你、我愛你、寶貝、我只是太在乎你了、你會不
    會只有那個運動體力好啊、親一下、老公」等語言互相往來
    ，頻繁分享彼此生活瑣事、與家人之關係及相處，每日通訊
    頻繁及睡前互道晚安，顯已逾越一般朋友該有之界線，且被
    告甲○○坦承其對被告乙○○有超越朋友、工作關係之男女情愫
    ，兩人已發生性行為。是被告二人明知彼此之婚姻關係存續
    中，卻仍有上開不當之往來，已破壞原告與被告甲○○婚姻關
    係中之忠實義務及婚姻共同生活之圓滿、安全及幸福之權利
    ，不法侵害原告身為被告甲○○配偶之身分法益且情節重大，
    致原告受有精神上之痛苦，原告依民法第184條第1項、第18
    5條、第195條第1項、第3項規定請求被告連帶賠償精神慰撫
    金新臺幣（下同）100萬元。並聲明：㈠被告應連帶給付原告
    100萬元，及自起訴狀繕本送達翌日起至清償日止，按週年
    利率5％計算之利息。㈡原告願供擔保，請准宣告假執行。
二、被告則以：被告甲○○於酒店工作，原告對此知之甚詳，卻從
    未表示反對或阻止其至酒店工作，且被告二人僅為工作上女
    陪侍與顧客間之關係，被告甲○○基於維繫與酒店顧客間之情
    誼，與被告乙○○一起出遊、對話時使用較為曖昧或親密之用
    詞，尚屬酒店陪侍之工作範疇，並未悖於常情，且於現今社
    會中，男、女性間每日分享彼此生活瑣事、與家人朋友之關
    係及相處，均為正常之相處模式，並無原告所謂「已超越被
    告甲○○之工作關係，如一般之男女朋友」之情。又被告二人
    一同到旅館休息，僅係因當時被告乙○○已不勝酒力、意識模
    糊，縱認告一同進入汽車旅館，惟出入汽車旅館原因甚多，
    尚難據此推論被告二人於旅館內發生性行為。此外，被告甲
    ○○並未告知被告乙○○其與原告存在婚姻關係，而是以前男友
    之名義稱呼原告，被告乙○○無從得知被告甲○○尚有婚姻關係
    存在，況被告甲○○與被告乙○○來往，本係為使被告乙○○增加
    至酒店消費之頻率，提高酒店業績，被告甲○○當然會隱瞞有
    配偶之事實，且被告乙○○主觀上不知被告甲○○為已婚，故被
    告乙○○並無侵害原告基於被告甲○○配偶身分權利之主觀認識
    。是被告二人未有任何逾越友誼、工作之男女情愫，更未曾
    發生性行為，考量酒店工作之特殊性及原告對被告甲○○至酒
    店工作之默許，原告據此主張被告二人侵害原告配偶權之身
    分法益且情節重大，請求被告連帶給付精神慰撫金100萬元
    ，顯不可採。並聲明：㈠原告之訴及假執行聲請均駁回。㈡如
    受不利判決，願供擔保，請准宣告免為假執行。
三、得心證之理由：
    原告主張被告二人明知彼此婚姻關係仍存續，卻為不當之往
    來，不法侵害原告身為被告甲○○配偶之身分法益且情節重大
    ，致原告受有精神上之痛苦，爰請求被告連帶賠償精神慰撫
    金100萬元等情，惟為被告所否認，並以前揭情詞置辯，經
    查：
　㈠被告是否侵害原告基於配偶關係之身分法益而情節重大部分
    ：
　⒈按因故意或過失，不法侵害他人之權利者，負損害賠償責任
　　，故意以背於善良風俗之方法，加損害於他人者亦同；又不
    法侵害他人之身體、健康、名譽、自由、信用、隱私、貞操
　　，或不法侵害其他人格法益而情節重大者，被害人雖非財產
    上之損害，亦得請求賠償相當之金額；前2項規定，於不法
    侵害他人基於父、母、子、女或配偶關係之身分法益而情節
    重大者，準用之。民法第184條第1項、第195條第1項、第3
    項分別定有明文。又數人共同不法侵害他人之權利者，連帶
    負損害賠償責任，亦為民法第185條第1項所明定。再按婚姻
    係以夫妻之共同生活為目的，配偶應互相協力保持其共同生
    活之圓滿安全及幸福，夫妻互守誠實，係確保其共同生活之
    圓滿安全及幸福之必要條件，故應解為配偶因婚姻契約而互
    負誠實之義務，配偶之一方行為不誠實，破壞共同生活之圓
    滿安全及幸福者，即為違反因婚姻契約之義務而侵害他方之
    權利（最高法院55年台上字第2053號裁判意旨參照）。準此
　　，基於身分關係而生之配偶權，屬應受保護之權利，倘配偶
    之一方與第三者有不誠實之行為，該行為若足以破壞夫妻間
    共同生活之圓滿安全及幸福，且情節重大，雖非通姦或相姦
    ，該第三者與不誠實之配偶，即為共同侵害配偶權之共同侵
    權行為人。
　⒉原告主張其與被告甲○○原為夫妻關係，雙方於102年6月間結
    婚，被告二人於原告與被告甲○○之婚姻關係存續期間，有不
    正常男女關係交往等情，有原告所提出被告2人之照片及110
    年4月25日至110年5月7日止之line對話紀錄等件為證(見調
    字卷第17至123頁)。而觀諸前揭被告2人間line對話紀錄內
    容有表示：「想你」、「好想好想你」、「愛你欣賞我」、
    「我愛你晚安」、「好寶貝乖」、「要想我」、「你不就愛
    我口是心非」、「誰叫你是我賤內」、「當成功龜頭的另一
    半很辛苦欸」、「愛你啦才會想接受那些」、「我只是太在
    乎你了」、「快點回來抱抱」、「對在台上了晚安想你」、
    「想你晚安」、「我愛你」、「你明明也很想我」、「我其
    實不習慣拿你的錢，是之前喝ㄎ一ㄤ了拿的糊裡糊塗，收好啦
    留著當約會基金」、「到家囉老公晚安少喝點」、「好想你
    」、「我的巧克力」、「就你融化我啊」、「一直很愛你哪
    裡不愛你」、「回家休息了好嗎老公」、「好愛你」、「至
    少我聽的出來你真的很想我很愛我」、「至少知道你一直有
    在想我啊」、「一直在那邊我超愛你的你到底愛不愛我」、
    「你只執著我到底愛不愛你」、「你只有喝醉才會說我愛你
    」、「好美哦，偷親一下再走」、「老公回家睡覺了」、「
    先親一下」、「我在想你啊」、「真的很不想跟你分開」、
    「你不可愛我幹嘛愛你（我愛你）」、「到家了晚安我很好
    很乖老公我愛你」、「我也好想你」、「太想你了啊」、「
    想你啊」、「怕你覺得我很煩但你不見了我真的有點焦慮」
    等語 (見調字卷第35、41、49、51、53、55、59、61、63、
    67、73、75、77、79、85、91、99、107、113、117、119、
    121、123頁) ，是由被告二人之言談間顯示其等之往來互動
    ，已逾越普通朋友間之社交行為，上開言詞字裡行間抑或傳
    達愛意，並充滿親密之語句。再參以被告二人上開照片中，
    亦有相互依偎之合照，及拍攝被告乙○○半裸睡臥床上等照片
    （見調字卷第17至33頁），此顯屬超出正常男女關係之親密
    互動。且被告甲○○與原告討論婚姻關係時，亦曾向原告自陳
    ：「後來我跟他去開房間了，以後就說這段婚姻是我不忠」
    、「跟他在一起我就會被他勾走我自己知道無法理解」、「
    我錯了」、「控制不了」等語，有通訊軟體對話截圖可憑（
    見本院卷第55、56頁），益證被告二人已踰越普通朋友等一
    般社交行為。準此，依據前揭說明，被告二人所為上開男女
    交往之行為，已逾越通常男女社交禮儀範疇，違背夫妻忠貞
    義務，足以破壞被告甲○○與原告間夫妻之信任、共同生活之
    圓滿及幸福安全，堪認被告二人之行為，已達不法侵害原告
    基於配偶關係之身分法益而情節重大之程度。是原告主張被
    告二人共同不法侵害其配偶權，且情節重大，致其精神上受
    有痛苦，而依前開規定，請求被告二人賠償其所受非財產上
    之損害，即屬有據。
　⒊至被告雖辯稱：被告甲○○在酒店工作，其與被告乙○○僅為酒
    店顧客間之情誼等語。然本院審酌前揭對話及照片內容，已
    顯示被告二人間有長時間親密對話、互吐情愫及思念關心之
    情，且被告甲○○對於原告之質疑亦不否認已與被告乙○○發生
    感情，顯非一般從事八大行業者與顧客間之單純交易往來，
    是被告上開所辯，並不足採。又被告辯稱：被告乙○○不知悉
    被告甲○○與原告有婚姻關係存在等語。惟細譯被告二人間前
    開line對話紀錄內容（見調字卷第37、59、65、74、75、81
    頁），被告二人曾於電話聯繫24分鐘後，由被告乙○○向被告
    甲○○表示：「其實不是我不說，而是說了還是事實存在…所
    以我較少提起家裡的事，一方面也是尊重他們…家裡的事你
    知道就好…因為這是我倆的互相狀況」等語，被告甲○○則回
    以：「只能繼續這樣運轉」等語，堪認被告二人確有互相探
    詢並告知彼此之家庭狀況，且取得仍繼續交往之共識，另被
    告甲○○曾向被告乙○○提及要接送、陪伴小孩等事，被告乙○○
    亦知悉被告甲○○因此不能太晚回家等情，則被告乙○○與被告
    甲○○交往時已逾44歲，有相當社會經驗，以其等頻頻會面、
    互動親暱程度以觀，既知悉被告甲○○家庭之狀況，就被告甲
    ○○是否存在婚姻關係，稍加查探即可明瞭，且依一般社會常
    理，被告二人均為成年人，若是正常朋友交往，應毋須在討
    論相互間之家庭狀況後無奈表示接受現況或擔心對方晚歸等
    問題，故可推知被告乙○○係知悉被告甲○○具有已婚身份，是
    被告此部分空言所辯，無足採信。又原告固主張被告二人已
    有發生性行為等語。然參以其所提之證據資料，至多僅足以
    認定被告二人間通訊往來頻繁、關係親密等情，而其中部分
    對話之用詞遣字雖涉及男女情色之事，但並無兩人性行為之
    時間、地點等具體資訊，不足遽以推認其等確實發生性行為
    。此外，原告亦未提出其他證據資料證明其所述屬實，是原
    告此部分主張，自難採憑。
  ㈡原告依民法第184條第1項、第185條、第195條第1項、第3項
    規定，請求被告連帶賠償精神慰撫金100萬元部分：
　⒈按不法侵害他人配偶關係之身分法益，情節重大，被害人受
    有非財產上損害，請求加害人賠償相當金額之慰撫金時，法
    院對於慰撫金之量定，應斟酌實際加害情形、所造成之影響
    、被害人痛苦之程度、兩造之身分地位經濟情形及其他各種
    狀況，以核定相當之數額。
  ⒉經查，原告雖無法證明被告二人有原告主張發生性行為之事
    ，惟被告二人間所為上開行為，確實足以破壞原告婚姻之圓
    滿狀態與幸福，原告應受有精神上痛苦，而屬情節重大，是
    原告請求被告二人賠償非財產上損害之慰撫金，應屬有據，
    業如前述。本院審酌本件兩造均有工作收入，原告為高職畢
    業、擔任酒店經理、與被告甲○○離婚而扶養一孩子，被告甲
    ○○係大學畢業、從事服務業、與原告離婚而扶養一孩子，被
    告乙○○碩士畢業、從事建築業、已婚育有一子等情，有民事
    陳報狀、民事陳報暨答辯㈡狀及個人戶籍查詢資料在卷可稽
    （見本院卷第65、67頁，限閱卷），並經本院依職權調取兩
    造之稅務電子閘門財產所得調件明細附卷可參（見限閱卷）
    ，暨參酌兩造上開身分、地位、經濟能力及被告之侵權態樣
    等一切情狀，認原告請求40萬元之精神慰撫金，應屬適當，
    逾此部分，尚屬過高，應予駁回。
五、綜上所述，原告依侵權行為之法律關係，請求被告連帶給付
    40萬元，及被告甲○○自110年8月8日起（書狀繕本於110年7
    月28日寄存送達被告甲○○，於同年8月7日生送達效力，見調
    字卷第131頁），被告乙○○自110年7月27日起（書狀繕本於1
    10年7月26日送達被告乙○○，見調字卷第133頁），均至清償
    日止，按週年利率5％計算之利息，為有理由，應予准許，逾
    此之請求，則無理由，應予駁回。又本判決所命之給付金額
    未逾50萬元，依民事訴訟法第389 條第1 項第5 款規定，應
    依職權宣告假執行；並依同法第392 條第2 項依職權為被告
    如預供擔保，得免為假執行之宣告。至原告敗訴部分，其假
    執行之聲請已失所依據，應予駁回。
六、本件事證已臻明確，兩造其餘攻擊防禦方法及提出之證據資
    料，經本院斟酌後，認均不足以影響本判決之結果，自無逐
    一詳予論駁之必要，併此敘明。
七、訴訟費用負擔之依據：民事訴訟法第79條。
中　　華　　民　　國　　110 　年　　12　　月　　3 　　日
                  民事第七庭    法　官　溫祖明
以上正本係照原本作成。　　　　　　　　　
如對本判決上訴，須於判決送達後20日內向本院提出上訴狀。如
委任律師提起上訴者，應一併繳納上訴審裁判費。　　　　　　
中　　華　　民　　國　　110 　年　　12　　月　　3 　　日
                                書記官  李佳儒